臺灣高等法院民事判決
                                    107年度上易字第609號
上  訴  人  良京實業股份有限公司

法定代理人  平川秀一郎

訴訟代理人  蘇芷萱  
            何宏建  
            李步雲  
            張思婷  
被  上訴人  詹前營  
訴訟代理人  林世昌律師
複  代理人  陳姝蓉律師
            王耀緯  
上列當事人間請求確認債權不存在事件，上訴人對中華民國107
年2月8日臺灣士林地方法院105年度湖訴字第14號第一審判決提
起上訴，本院於109年1月14日言詞辯論終結，判決如下：
    主  文
上訴駁回。
第二審訴訟費用由上訴人負擔。
    事實及理由
一、本件上訴人之法定代理人已變更為平川秀一郎，其聲明承受
    訴訟，核無不合，應予准許，合先敘明。
二、被上訴人主張：訴外人即伊弟弟詹讚龍於民國93年6月1日冒
    用伊名義，向訴外人慶豐銀行股份有限公司（下稱慶豐銀行
    ）申辦信用卡（下稱系爭信用卡），持之刷卡消費或借貸現
    金，積欠信用卡帳款本金新臺幣（下同）4萬7893元，及自9
    4年12月1日起至清償日止按年息19.71%計算之利息，暨自95
    年1月2日起至清償日止按月加計300元之違約金（下稱系爭
    卡債）。嗣訴外人慶銀資產管理股份有限公司（下稱慶銀資
    產公司）於95年8月31日受讓系爭卡債權利，復於98年6月29
    日轉讓予上訴人，本息加計違約金累積至105年12月14日止
    共19萬1469元（下稱系爭債權）。系爭信用卡非伊申辦及使
    用，上訴人對伊自無系爭債權存在，惟上訴人否認此情，爰
    求為確認上訴人對伊系爭債權不存在之判決（原審為被上訴
    人勝訴之判決，上訴人不服提起上訴。另被上訴人於原審請
    求逾前述部分，業獲勝訴判決確定，茲不贅述）。並答辯聲
    明：上訴駁回。
三、上訴人則以：系爭信用卡係被上訴人向慶豐銀行申辦使用，
    並親自對保。縱係詹讚龍申辦使用，亦經被上訴人授權。慶
    銀資產公司受讓系爭卡債權利後，已將該權利轉讓予伊等語
    置辯。並上訴聲明：㈠原判決不利於上訴人部分廢棄。㈡上開
    廢棄部分，被上訴人在第一審之訴駁回。
四、本院之判斷：
  ㈠按確認之訴非原告有即受確認判決之法律上利益者，不得提
    起。所謂即受確認判決之法律上利益，係指法律關係之存否
    不明確，原告主觀上認其在法律上之地位有不安之狀態存在
    ，且此種不安之狀態，能以確認判決將之除去者而言（最高
    法院52年台上字第1240號民事判例參照）。本件被上訴人主
    張上訴人對伊無系爭債權存在，上訴人予以否認，該法律關
    係存否即不明確，被上訴人主觀上認其在法律上之地位有不
    安之狀態存在，提起本件確認之訴，以除去該不安之狀態，
    應認有即受確認判決之法律上利益，先予敘明。
  ㈡查慶豐銀行於93年6月1日受理署名「詹前營」之人申請信用
    卡，嗣核發系爭信用卡予該申請人刷卡消費及借貸現金，因
    而取得系爭卡債權利，並於95年8月31日將該權利轉讓予慶
    銀資產公司，該公司則於98年6月29日再轉讓予上訴人，而
    系爭卡債至105年12月14日止，本息加計違約金已累積至19
    萬1469元等情，為兩造所不爭執，並有信用卡申請書、債權
    讓與證明書及債權計算書可證（見原審卷一第151至154、15
    7至159頁），應堪信為真實。
  ㈢被上訴人主張系爭信用卡申請書上之「詹前營」署名非伊所
    簽，伊未申辦使用系爭信用卡，亦未授權他人為之，上訴人
    對伊無系爭債權存在等情，上訴人予以否認，並以前揭情詞
    置辯，茲就兩造之爭執，析述判斷如下：
    ⒈按私文書之真正，如他造當事人有爭執者，則舉證人應負
      證其真正之責；當事人提出之私文書，必先證其真正，始
      有形式上之證據力；民事訴訟法第358條第1項關於私文書
      經本人或其代理人簽名、畫押、蓋章或按指印者，推定為
      真正之規定，須其簽名、畫押、蓋章或按指印係本人或其
      代理人為之，在當事人間已無爭執或經舉證人證明者，始
      得適用（最高法院47年台上1784號、22年上字第2536號、
      28年渝上字第10號民事判例參照）。
    ⒉查上訴人辯稱系爭信用卡係由被上訴人申辦或授權他人申
      辦使用云云，固據提出信用卡申請書及其內容確認表為證
      。惟被上訴人爭執申請書之真正，並否認其上簽名為其所
      為，依照前揭說明，應由上訴人舉證證明該私文書之真正
      。上訴人就此雖聲請原審及本院蒐集被上訴人之筆跡，連
      同系爭信用卡申請書分次送請法務部調查局、內政部警政
      署刑事警察局及憲兵指揮部刑事鑑識中心鑑定，惟均未能
      證明系爭信用卡申請書上「詹前營」之署名係被上訴人所
      為。原審函詢申請書職業資料欄所填寫之矞井實業股份有
      限公司，該公司亦未曾僱用被上訴人。且申請書上所留行
      動電話實係詹讚龍申辦，所留固網電話用戶名稱亦為詹讚
      龍。參酌詹讚龍出具承諾書自承：「茲本人確認……良京實
      業股份有限公司（由慶豐銀行轉讓債權）…，係由本人以
      詹前營先生名義，申請信用卡…，併進行消費所積欠，詹
      前營先生並不知悉，且與詹前營先生無涉」等語，於另案
      即臺灣新北地方法院106年度重再簡字第5號再審之訴事件
      復證稱：承諾書是伊簽的，除了台中商業銀行股份有限公
      司，其他銀行也是伊用被上訴人留的身分證影本去申請信
      用卡，被上訴人事先都不知道，信用卡的消費都是伊個人
      的消費等語（見原審卷一第151至154、256頁、卷二第13
      、15、41、77、131頁、本院卷一第173、223頁、卷二第2
      5頁、臺灣新北地方法院106年度重再簡字第5號卷第15頁
      、第170至171頁）。綜此，上訴人所提信用卡申請書內容
      確認表記載由正卡申請人親自對保云云，實難逕信為真，
      亦難依憑上訴人所提信用卡申請書上有「詹前營」之署名
      ，遽認系爭信用卡由被上訴人申辦或授權他人申辦使用。
㈣系爭信用卡既難認由被上訴人申辦或授權他人申辦使用，系爭
  卡債即難認係被上訴人使用或授權他人使用系爭信用卡消費或
  預借現金所生，據此，被上訴人主張上訴人受讓之系爭卡債權
  利所累計之系爭債權對伊不存在，即屬有據。
五、綜上所述，被上訴人請求確認上訴人對伊之系爭債權不存在
    ，核屬有據，應予准許。從而，原審為上訴人敗訴之判決，
    並無不合。上訴論旨指摘原判決此部分不當，求予廢棄改判
    ，為無理由，應駁回上訴。
六、本件事證已臻明確，兩造其餘攻擊防禦方法及所用之證據，
    經本院斟酌後，認為均不足以影響判決結果，爰不逐一論列
    ，附此敘明。
七、據上論結，本件上訴為無理由。依民事訴訟法第449條第1項
    、第78條，判決如主文。
中　　華　　民　　國　　109 　年　　2 　　月　　11　　日
                    民事第二十四庭
                        審判長法  官  周舒雁
                              法  官  沈佳宜
                              法  官  周群翔
正本係照原本作成。
不得上訴。
中　　華　　民　　國　　109 　年　　2 　　月　　11　　日

　　　　　　　　　　    　　　書記官  秦千瑜